【裁判字號】    98,消債清,34
【裁判日期】    981225
【裁判案由】    清算事件
【裁判全文】
臺灣臺北地方法院民事裁定            98年度消債清字第34號
聲  請  人
即  債務人  甲○○
代  理  人  朱麗真律師
上列當事人因消費者債務清理事件聲請更生，本院裁定如下：
    主  文
債務人甲○○自中華民國九十八年十二月二十五日下午四時起開
始更生程序。
命司法事務官進行本件更生程序。
    理  由
一、按「債務人與金融機構協商成立者，不得聲請更生或清算。
    但因不可歸責於己之事由，致履行顯有重大困難者，不在此
    限。」、「本條例施行前，債務人依金融主管機關協調成立
    之中華民國銀行公會會員，辦理消費金融案件無擔保債務協
    商機制與金融機構成立之協商，準用前項之規定。」，消費
    者債務清理條例第151 條第5 項、第6 項分別定有明文。次
    按法院開始更生程序之裁定，應載明其年、月、日、時，並
    即時發生效力，消費者債務清理條例第45條第1 項定有明文
    。再按法院裁定開始更生或清算程序後，得命司法事務官進
    行更生或清算程序，必要時得選任律師、會計師或其他適當
    之自然人或法人一人為監督人或管理人，消費者債務清理條
    例第16條第1項定有明文。
二、聲請意旨略以：伊於民國95年9 月間與各債權銀行成立協商
    ，約定每月償還協商金額為新臺幣（下同）2 萬1,926 元，
    嗣因荷蘭銀行未參與協商，復另行與之協商每月清償3,800
    元，故伊每月應清償之協商款為2 萬5,726 元。惟伊自96年
    6 月後即自富邦銀行離職，僅偶有打零工、直銷收入、優退
    金及向友人借貸等支應生活所需，雖勉力苦撐，終無以為繼
    ，故於98年1 月間毀諾，顯係因不可歸責於己之事由，致履
    行有重大困難，且其無擔保或無優先權之債務總額未逾1,20
    0 萬元，復未經法院裁定開始清算程序或宣告破產，爰依法
    聲請更生等語。
三、經查：
  (一)聲請人因信用卡、信用貸款積欠金融機構184 萬3,473 元，
    於消費者債務清理條例施行前之95年9 月11日依「中華民國
    銀行公會會員辦理消費金融案件無擔保債務協商機制」，與
    最大債權銀行即香港上海匯豐銀行成立自「自95年9 月起，
    分120 期，利率3.88％，每期攤還2 萬1,926 元」之清償方
    案，嗣於98年1 月毀諾，此有香港上海匯豐銀行陳報狀、協
    議書、消費金融無擔保債務協商案件申請人財務資料表可稽
    （見本院卷第88頁到第106 頁）。另聲請人與荷蘭銀行於95
    年9 月間亦達成自95年9 月起，分72期，利率6%，每期攤還
    3,800 元之還款協議，聲請人並自95年9 月起開始繳款至97
    年11月毀諾等情，有分期還款協議條件確認通知書、轉帳證
    明各1 份在卷為憑（見本院卷第39頁、第43 -52頁），此部
    分事實，應堪認定。
  (二)查聲請人於95年間協商成立時自陳每月收入為33,000元，其
    於95年、96年之年度總收入分別為485,233 元、及404,189
    元，平均月收入約為40,436元、33,682元，有收入證明切結
    書1 紙、台北市稅捐稽徵處綜合所得稅各類所得資料清單2
    份在卷可稽（見本院卷第12-15 頁、第93頁），應堪以支付
    協商金額，惟聲請人自96年6 月後即自台北富邦銀行離職，
    雖於離職時曾領取優退補助金221,814 元，然其於97年間僅
    有直銷收入77,244元，有各類所得扣繳暨免扣繳憑單、勞工
    保險被保險人投保資料表各1 份附卷為憑（見同卷第16-18
    頁），堪認聲請人於97年間收入已較前年減少。而依據行政
    院主計處97年度所公告台北市每人每月最低基本生活費用為
    14,152元，聲請人上開收入尚不足以支付其自身之最低基本
    生活費用，足見聲請人主張其無能力負擔每月25,726元之還
    款，應堪信為真實。故聲請人於95年9 月間雖能承擔債務協
    商條件，然其後因遭公司裁員而收入銳減，致發生毀諾，顯
    具不可歸責之事由；而聲請人目前名下資產僅有自小客車1
    部及30,210元之投資1 筆，有稅務電子閘門財產所得調件明
    細表1 份在卷為憑（見本院卷第62-64 頁），核與其所積欠
    金融機構債務達184 萬3,47元相距甚遠，本院綜合聲請人之
    財產、信用及勞力（技術），堪認其欠缺清償能力，客觀上
    對已屆清償期之債務有持續不能清償或難以清償之虞。此外
    ，復查無債務人有消費者債務清理條例第6 條第3 項、第8
    條或第46條各款所定駁回更生聲請之事由存在，則債務人聲
    請更生，應屬有據，爰裁定如主文第1 項所示。
  (三)至更生或清算前之協商，債權人或債務人是否同意他造提出
    之清償債務方案，均屬自由，並無強制力，亦不採多數決，
    縱聲請人每月實際可運用資金高於債權銀行提出協商方案屬
    實，或有其自身考量，即令本院准予更生，亦不能謂聲請人
    當然得以脫免債務，若其所提出更生方案經調查後，不符合
    其資力所能負擔之額度，債權人未必會同意，法院得不予認
    可或逕予認可，俟轉換進入清算程序後，法院亦可因特定事
    由而裁定不免責，使債務人繼續負擔其未清償完畢之債務，
    附此敘明。
四、綜上所述，本件聲請人未經法院裁定開始清算程序或宣告破
    產，其無擔保或無優先權之債務總額未逾1,200 萬元，又無
    消費者債務清理條例第6 條第3 項、第8 條或第46條各款所
    定駁回更生聲請之事由存在，則聲請人聲請更生，洵屬有據
    ，應予准許，併依消費者債務清理條例第16條第1 項規定，
    命司法事務官進行本件更生程序。
中    華    民    國    98    年    12   月    25     日
                  民事第五庭    法  官  吳佳薇
以上正本係照原本作成。
如對本裁定抗告，須於裁定送達後十日之不變期間內，向本院提
出抗告狀。
中    華    民    國    98    年    12    月    25    日
                                書記官  黃曼琳

司法院資訊處製作；財團法人民間司法改革基金會備份。
